【裁判字號】    89,台上,4156
【裁判日期】    890714
【裁判案由】    殺人未遂
【裁判全文】
最高法院刑事判決                              八十九年度台上字第四一五六號
    上  訴  人  甲○○
右上訴人因殺人未遂案件，不服台灣高等法院中華民國八十九年五月十九日第二審判
決（八十九年度上訴字第一○七五號，起訴案號：台灣板橋地方法院檢察署八十九年
度偵字第一五五四○號），提起上訴，本院判決如左：
    主  文
上訴駁回。
    理  由
按刑事訴訟法第三百七十七條規定，上訴於第三審法院，非以判決違背法令為理由，
不得為之。是提起第三審上訴，應以原判決違背法令為理由，係屬法定要件。如果上
訴理由狀並未依據卷內訴訟資料，具體指摘原判決不適用何種法則或如何適用不當，
或所指摘原判決違法情事，顯與法律規定得為第三審上訴理由之違法情形，不相適合
時，均應認其上訴為違背法律上之程式，予以駁回。本件原判決依憑上訴人甲○○在
警訊及檢察官偵查中供認之情節，被害人林信棋（起訴書誤植為「林信祺」）之指訴
，現場目擊證人黃淑怡之證言，查扣之兇器開山刀一把，卷附之財團法人恩主公醫院
診斷證明書一紙等證據，認定上訴人有其事實欄所載之犯行。對於上訴人所為係林信
棋打電話叫伊至現場，伊因單獨一人赴會，乃開山刀前往，抵達後見林信棋與黃淑
怡二人同在林信棋所有小客車內睡覺，乃喚林信棋下車，林信棋不予理會，且要搶刀
，因而不慎受傷，伊無砍殺林信棋，更無殺人犯意之辯解，認為不足採信，已依調查
所得之證據，於理由欄內詳加指駁及說明。因而維持第一審論處上訴人殺人未遂罪刑
（處有期徒刑五年一月）之判決，駁回上訴人在第二審之上訴。上訴意旨略謂：林信
棋固因上訴人持刀相制，旋於奪刀之際，不慎傷及林信棋，然上訴人確無任何殺人之
犯意，倘上訴人有殺人之故意，自當於甫開車門即揮砍或刺殺林信棋之胸腹部，原判
決既認上訴人當時有殺人之故意，惟對上訴人何以未如上開砍殺或刺殺之行為，並未
為任何說明，是為判決理由不備；原判決於理由欄二－(三)，指上訴人於行兇後，猶撥
打黃淑怡之行動電話向林信棋宣稱將依報紙所刊載之內容（即砍死林信棋）行事等情
，僅以林信棋、黃淑怡二人之供述為其論據，並未依職權調取當日黃淑怡行動電話之
通聯紀錄為補強證據，有調查未盡之嫌；第一審判決依殺人未遂罪處上訴人有期徒刑
「五年一月」，上訴人不服，提起第二審上訴，檢察官並未為上訴人之不利益提起上
訴，乃原判決仍依殺人未遂罪竟論處較第一審判決為重之有期徒刑「五年二月」，依
刑事訴訟法第三百七十條之規定，自屬違背法令云云。惟查原判決於事實欄業已認明
上訴人係基於殺人之故意，持其所有開山刀一把行至林信棋小客車駕駛座旁，喝令林
信棋下車，因林信棋不予理會，上訴人乃逕自打開車門，聲稱：「給你死」，旋即持
刀朝躺坐於該小客車駕駛座之林信棋頭部、手臂部及身體猛砍數刀，林信棋以雙手抵
擋，並持車上皮衣抵刀，仍受左側頭皮深裂傷併頭骨外露七公分、左上臂深裂傷深及
肌肉層七公分、右拇指及食指深裂傷併食指深及淺屈指肌腱與神經斷裂，嗣經路人見
狀報警趕至，上訴人方罷手逃逸等情。理由欄二－(二)，更說明林信棋因上訴人上揭持
開山刀砍殺致受前述之傷害，參以上訴人所持之開山刀，其刀柄長十六公分，刀刃長
三十三公分，刀鋒銳利，而頭部為人體要害部位，以利刃砍殺，足以生死亡之結果，
乃眾所週知之事實，自當為上訴人所明知，林信棋頭部之深裂傷，致頭骨外露達七公
分，足見當時上訴人下手之重，用力甚猛，其具有殺人之故意甚明。顯無上訴意旨所
謂判決理由不備之違法情事。又原判決於理由欄二－(三)內，依據被害人林信棋及證人
黃淑怡之供述，指上訴人於行兇後，猶於翌日撥打黃淑怡之行動電話，向林信棋宣稱
將依報紙所刊載之內容行事（即砍死林信棋）等情，僅在佐證上訴人殺意之堅，所辯
無殺人之故意，顯不足採信之理由而已。況除去此部分之理由（即原判決理由欄二－
(三)），仍應為同一事實之認定，對原判決並無任何影響。則原審雖未調取黃淑怡行動
電話之通聯紀錄，因不屬於刑事訴訟法第三百七十九條第十款所稱應於審判期日調查
證據之範圍，自難指為違法。至原判決於主文欄已諭知「上訴駁回」，於理由欄三，
復說明第一審判決之認事用法，並無不合，量刑亦稱允當，上訴為無理由，應予駁回
，自係維持第一審量處上訴人有期徒刑「五年一月」之判決。雖理由欄三內，又誤植
第一審判決量處有期徒刑「五年二月」，乃文字上之顯然誤寫，並不影響全案情節及
原判決之本旨，依司法院大法官會議釋字第四三號解釋意旨，得由原審以裁定更正處
理即可，尚不得執為第三審之適法上訴理由。依上開說明，本件上訴為違背法律上之
程式，應予駁回。
據上論結，應依刑事訴訟法第三百九十五條前段，判決如主文。
中      華      民      國    八十九    年      七      月     十四     日
                              最高法院刑事第一庭
                                  審判長法官  施  文  仁
                                        法官  張  淳  淙
                                        法官  林  永  茂
                                        法官  蕭  仰  歸
                                        法官  洪  佳  濱
      右正本證明與原本無異
                                              書  記  官
中      華      民      國    八十九    年      七      月     十九     日


司法院資訊處製作；財團法人民間司法改革基金會備份。
